【裁判字號】    96,易,4861
【裁判日期】    970131
【裁判案由】    竊盜
【裁判全文】
臺灣臺中地方法院刑事判決              96年度易字第4861號
公  訴  人  臺灣臺中地方法院檢察署檢察官
被      告  甲○○
            己○○
上列被告等因竊盜案件，經檢察官提起公訴（96年度偵續一字第
13號），本院判決如下：
    主    文
甲○○、己○○均無罪。
    理    由
一、公訴意旨略以：被告甲○○係以從事廢五金資源回收為業，
    被告己○○為其受僱員工。緣證人嚴坤祿於民國94年9月間
    ，透過本院拍賣程序購得臺中縣霧峰鄉○○段第1-22號、第
    1-29號、第1-38號、第1-45號、第2-19號等土地之應有部分
    4分之1，惟上開5筆土地上尚搭建有案外人廖宸展所有門牌
    號碼臺中縣霧峰鄉○○路212巷10號之未保存登記建物（即
    下述之工廠），嗣於同年11月3日將該建物出售予證人即告
    訴人丙○○○所有。因該建物並未隨土地一同點交，影響上
    開土地之使用，證人嚴坤祿乃於同年11月4日，與案外人李
    健業協議以新臺幣（下同）65萬元之代價，由李健業代為處
    理上開建物所有權之移轉登記事宜，被告甲○○為契約之見
    證人。詎被告甲○○明知上開工廠內之物品非證人嚴坤祿等
    人所有，竟與被告己○○於94年11月29日上午10時38分，共
    同基於意圖為自己不法所有之犯意聯絡，進入上開已廢棄之
    工廠，徒手竊取證人丙○○○所有置放於工廠空地上之塑膠
    籠共計172個，適其等將塑膠籠搬上車牌號碼M9-7105號自用
    小貨車之際，為證人乙○○即證人丙○○○之姪子所發覺，
    乃報警處理，而查獲上情，因認被告甲○○、己○○共同涉
    犯刑法第320條第1項之竊盜罪嫌。
二、本件公訴人認被告甲○○、己○○共同涉犯刑法第320條第1
    項之竊盜罪嫌，無非係以上開工廠現況及案發當時之情形，
    已據證人丙○○○、乙○○指述明確，且依卷內所附證人嚴
    坤祿與案外人李健業之協議書影本內容，被告甲○○係該協
    議書之見證人，其對於上開建物包含建物內之物品係他人財
    產一節，當知之甚詳，被告甲○○與被告己○○進入上開工
    廠搬運塑膠籠，即難以不知情置辯。而證人即到場員警林燦
    明、簡文頂亦證稱：「被告車上有塑膠籃子172個，並沒有
    特別注意是否有廢棄物跟垃圾。現場沒有電纜、電線、鋁窗
    ，只有烤漆板在地上」等語，足見被告2人所竊得之物品為
    塑膠籠，不包括其他之物，此外，並有臺中縣稅捐稽徵處大
    屯分處94年11月16日中縣稅屯分房字第0940020915號函、贓
    物認領保管單、現場照片11張附卷可稽，為其論罪之依據。
三、訊據被告甲○○、己○○固均坦承其等於上開時、地確有共
    同搬運上開塑膠籠共計172個等情，惟堅決否認其等有竊盜
    之犯意，被告甲○○辯稱：其係得到證人嚴坤祿、丁○○的
    同意，才以1千2百元之代價，僱用被告己○○一同去清理該
    工廠外面空地、草堆及陸橋下的破塑膠籠等雜物，並無進入
    該工廠內搬塑膠籠，因證人嚴坤祿有告知地上建物是別人的
    ，交待工廠不能進入，只可在外面空地上清理，其前往清運
    時，有通知該工廠債權人李建業、證人嚴坤祿、丁○○，且
    打算將東西載到其住宅附近的垃圾箱旁邊，再請社區的承包
    垃圾清運公司處理，於警詢後警察叫其等將塑膠籠載運回去
    ，證人丙○○○就把籠子賣掉了，共賣了1千多元，那些籠
    子其實沒有什麼價值，其並無竊盜之犯意等語；被告己○○
    辯稱：其只是受僱於被告甲○○搬運物品，並無竊盜犯意等
    語。
四、按犯罪事實應依證據認定之，無證據不得認定犯罪事實。又
    不能證明被告犯罪者，應諭知無罪之判決，刑事訴訟法第15
    4條第2項、第301條第1項前段分別定有明文。次按刑法第32
    0條竊盜罪之成立，除未經同意破壞他人對其物之事實管領
    力，並建立自己對該物之事實上管領地位外，復須為竊取行
    為當時，行為人主觀上具有不法所有之意圖，始足當之；若
    行為人因誤認該物已遭他人拋棄而為無主物方取用之，因欠
    缺不法所有之犯意，自難遽以竊盜罪相繩，最高法院23年上
    字第1892號判例意旨可資參照。經查：
（一）證人乙○○於94年11月29日至上開工廠巡視時，看到被告
      2人在門外搬運塑膠籠（按：該證人於警詢時亦為相同陳
      述），該工廠於93年年底或94年年初時已停業，平時無人
      管理，有時間才過去巡視一下而已，其曾於距離案發當日
      相隔1、2個禮拜前到該工廠巡視，橋下也有放置2、30個
      塑膠籠，當時去巡視時，因電鐵捲門不能動，所以沒有進
      去工廠裡面，其約於94年10月間，有發現該工廠的窗戶連
      同窗框被拆掉，巡視時只是在外面看有沒有人在偷拆工廠
      ，證人丙○○○並沒有叫其去看工廠裡面有無值錢的東西
      被偷走等情，業據證人乙○○於本院審理時結證明確。且
      證人丁○○於本院審理時已到庭結證稱：被告甲○○去上
      開工廠載運東西有電話告知伊與證人嚴坤祿，該工廠土地
      係伊向法院拍得的，得標後去現場看，現場很凌亂，前地
      主是從橋下土地出入，橋下有很多垃圾很髒亂，該工廠內
      值錢的物品前地主早就能賣的都賣了，一些塑膠籠、烤漆
      板等是散置在橋下，因被告甲○○有朋友要購買那塊土地
      ，被告甲○○問現場很凌亂是否可以清理一下，伊就說好
      ，該工廠有2個大鐵門，標到時已斷水、斷電了，鐵捲門
      沒辦法開，工廠的塑膠籠是放在橋下，工廠現場值錢的東
      西已經賣掉了，剩下來的，伊認為是不值錢的廢棄物，塑
      膠籠價值很低，載運的費用根本不值得，工廠無法進去因
      沒有電，有的塑膠籠也破掉了一堆等語，並有卷附照片可
      佐，是該工廠於案發前早已歇業近1年，平日無派人看管
      ，工廠鐵捲門無法開啟，窗戶、窗框遭人破壞後亦無維修
      ，客觀上本極易使人認係屬廢棄之工廠。且被告2人並未
      進入鐵捲門內之工廠廠房搬運塑膠籠，其等2人搬運之塑
      膠籠係位於工廠廠房外之空地上，該空地復已為證人嚴坤
      祿、紀錦英等人買受，參以證人嚴坤祿於95年11月29日偵
      查中證稱：被告甲○○去搬之前有打電話給伊說空地上有
      雜物，被告甲○○要去清理等語；被告甲○○於同日偵查
      中復供稱：「答：我有告訴他（指被告己○○），我說我
      不是地主，可是我有經地主同意，我要去清理雜物，我以
      1200元僱用他」等語（均見95年度偵續字第184號卷第25
      頁），及證人乙○○於警詢中證稱：「我們是看到他們（
      指被告2人）搬東西，我告訴他們不可以搬，工廠是我們
      的，他們問我們是誰，就停止下來，沒有再繼續搬，也沒
      有再繼續強搬，我就報警處理」等情，被告甲○○於事前
      既已知會地主，於僱用被告己○○時告知上情，且被告2
      人於遭發覺之際，亦無行竊失手遭查獲之慌張逃逸神情，
      則其等2人誤認上開塑膠籠均係遭人棄置而加以清運，實
      非無可能，不得徒憑被告2人有搬運上開塑膠籠之行為，
      遽認被告2人主觀上即有竊盜之犯意。
（二）又證人即查獲本件竊案之警員簡文頂於96年6月25日偵查
      中亦結證稱：到場時被告2人已將廢棄物跟垃圾清理在旁
      ，車上有172個塑膠籃子（即塑膠籠），包括可用跟不可
      用的等語（見96年度偵續一字第13號卷第45頁），益見被
      告2人欲清理、搬運之物品不只塑膠籠而已，尚包括在場
      之廢棄物與垃圾，且已搬運上車的172個塑膠籠中，亦包
      含可用跟不可用的塑膠籠在內，此由證人丙○○○於96年
      3月12日偵查中陳稱「我拿4、50個（塑膠籠）去賣，賣了
      1千多元」等語（見96年度偵續一字第13號卷第20頁），
      亦可得知扣案之172個塑膠籠中，得以轉賣獲利者應僅有4
      、50個而已，其餘逾半數以上未加以出售之塑膠籠應屬證
      人簡文頂所證述不可用的塑膠籠方是。是被告2人確有在
      場整理廢棄物跟垃圾，並將可用的塑膠籠連同無法轉賣已
      無價值之塑膠籠搬運上車等清運廢棄物之舉動，且參以被
      告己○○於96年5月29日偵查中供稱：前開塑膠籠要載去
      倒掉，被告甲○○說若有人要，看要送給慈濟或往哪裡倒
      ，若沒有人要就送到管委會的垃圾筒，有人會來收等語（
      見96年度偵續一字第13號卷第30頁），被告2人主觀上縱
      有誤認前開塑膠籠均係遭棄置之廢棄物，欲加以清運丟棄
      ，亦難認其等2人係出於不法所有之竊盜犯意所為。被告2
      人上開所辯，均應堪採信。又證人丙○○○對上開工廠現
      場情形不清楚等情，已據證人丙○○○、乙○○證述在卷
      ，證人丙○○○之指證，尚難據為被告2人不利之認定。
五、綜上所述，公訴人所舉前開證據尚難證明被告甲○○、己○○2人搬運上開塑膠籠之行為，係基於為自己或第三人不法
    所有意圖之竊盜犯意而為，不得逕以該罪相繩。此外，復查
    無其他積極證據足認被告2人有何竊盜犯意，揆諸前開說明
    及判例意旨，不能證明被告2人犯竊盜罪，依法均應諭知無
    罪之判決。
據上論斷，應依刑事訴訟法第301條第1項前段，判決如主文。
本案經檢察官戊○○到庭執行職務。
中    華    民    國    97    年    1     月    31    日
                      臺灣臺中地方法院刑事第11庭
                                 法  官  丁智慧
上正本證明與原本無異。
如不服本判決，應於送達後10日內向本院提出上訴狀（須附繕
本），上訴於臺灣高等法院臺中分院。上訴書狀如未敘述理由，
應於上訴期間屆滿後20日內補提理由書於本院。
                                 書記官  陳淑華
中    華    民    國    97    年    1     月    31    日


司法院資訊處製作；財團法人民間司法改革基金會備份。
